【裁判字號】    97,消債更,1567
【裁判日期】    980430
【裁判案由】    更生事件
【裁判全文】
臺灣板橋地方法院民事裁定          97年度消債更字第1567號
聲  請  人  甲○○
上列當事人因消費者債務清理事件，聲請更生，本院裁定如下：
    主  文
更生之聲請駁回。
聲請費用由聲請人負擔。
    理  由
一、按債務人不能清償債務或有不能清償之虞者，得依本條例所
    定更生或清算程序，清理其債務，消費者債務清理條例第 3
    條定有明文。而所謂「不能清償債務」，係指債務人欠缺清
    償能力，對於已屆清償期，且已受請求之債務之全部或主要
    部分，客觀上可預見其為一般且繼續的不能清償之財產狀態
    之謂。又清償能力係由財產、信用、勞力三者構成，雖無足
    夠財產，如有良好之信用、優良之技術或持續不斷之勞力，
    即屬有清償債務之可能。
二、本件聲請意旨略以：聲請人積欠債務總金額為新臺幣（下同
    ） 2,045,130元，因有不能清償債務之情事，前已提出債權
    人清冊，依本條例第151條第1項規定以書面向最大債權金融
    機構渣打國際商業銀行申請前置協商債務清償方案，然聲請
    人收入扣除必要支出、扶養費用後，已無力繳納協商款項，
    故協商不成立，又聲請人無擔保或無優先權之債務總額未逾
    12,000,0 00 元，復未經法院裁定開始清算程序或宣告破產
    ，故為此聲請更生等語。
三、查聲請人主張其曾提出債權人清冊，依消費者債務清理條例
    第151條第1項規定，以書面向最大債權金融機構渣打國際商
    業銀行申請協商債務清償方案，惟協商不成立等情，業據其
    提出該銀行出具之前置協商不成立通知書 1件為證，堪信屬
    實。然依該行前置協商不成立通知書所載，前置協商不成立
    原因為「無法負擔任何還款條件」，此有債務人提出之渣打
    國際商業銀行之前置協商不成立通知書附卷可憑，足見聲請
    人拒絕負擔任何還款條件以致未能與最大債權銀行進行實質
    協商程序，即與未開始協商無異，似難認聲請人有與債權銀
    行協商並清償債務之誠意。另聲請人雖主張其每月收入扣除
    必要生活支出及扶養費用後，已無力繳納協商款項等語。然
    查，依聲請人提出之財政部台灣省北區國稅局94、95、96年
    度綜合所得稅各類所得資料清單所載，該三年度之所得總額
    分別為1,503,335 元、496,147 元、512,903 元，平均每月
    所得分別為125,278 元、41,346元、42,742元，縱以其中最
    低之95年度每月平均所得僅41,346元計算，扣除聲請人每月
    必要生活支出即以台灣省每人每月最低生活標準為9,829 元
    為額，以及聲請人於財產及收入狀況說明書所載房屋貸款約
    15,000元及扶養子女之費用共6,000 元，每月尚有剩餘10,5
    17元（計算式:41,346 －9,829 －15,000－6,000 ＝10,517
    ），加上聲請人自陳出租名下房屋，每月另有租金收入6,00
    0 元，此有聲請人於97年11月26日提出之民事陳報狀附卷可
    憑，是聲請人每月至少剩餘16,517元可供清償債務，遑論聲
    請人配偶施志良亦應共同負擔家庭生活費用及子女扶養費用
    ，自可減輕聲請人之經濟負擔而更有餘力履行協商條件，是
    聲請人主張其每月收入扣除基本生活費用及扶養費用支出後
    ，已無力繳納協商款項等語，自屬無據。
四、綜上論斷，聲請人既未與最大債權銀行實質協商而致前置協
    商不成立，復未能舉其他利己事證供本院審酌依聲請人之收
    入有無不能清償債務之情事，即難認聲請人有何不能清償債
    務或有不能清償之虞之情事，自與消費者債務清理條例第3
    條所定要件不符，是其所為更生之聲請，不應准許，爰裁定
    如主文。
中    華    民    國    98    年    4     月    30    日
                  民事第三庭    法  官  邱育佩
上為正本係照原本作成
如不服本裁定，應於裁定送達後10日內，以書狀向本院提出抗告
，並繳納抗告費新臺幣1千元
中    華    民    國    98    年    4     月    30    日
                                書記官  彭麗紅


司法院資訊處製作；財團法人民間司法改革基金會備份。
